臺灣屏東地方法院刑事判決　　　　　　　 95年度訴字第589號
公　訴　人　臺灣屏東地方法院檢察署檢察官
被　　　告　乙○○
　　　　　　　　　　（現因另案於臺灣屏東監獄執行中）
指定辯護人　周君強律師
上列被告因違反毒品危害防制條例案件，經檢察官提起公訴（94
年度偵字第5271號），本院判決如下：
    主  文
乙○○連續販賣第一級毒品，未遂，處有期徒刑捌年，扣案之QA
NTECH 牌行動電話壹支（含門號為0000000000號之SIM 卡壹張）
沒收之。又轉讓第一級毒品，處有期徒刑壹年捌月。應執行有期
徒刑玖年陸月。扣案之QANTECH 牌行動電話壹支（含門號為0000
000000號之SIM 卡壹張）沒收之。
被訴販賣第二級毒品部份，無罪；被訴轉讓第二級毒品部分，無
罪。
    事  實
一、乙○○持有來路不明且數量不詳之第一級毒品海洛因，明知
    海洛因業經公告列為毒品危害防制條例第2 條第2 項第1 款
    之第一級毒品，不得非法持有、販賣、轉讓及持有，竟意圖
    營利，並基於販賣第一級毒品海洛因之概括犯意，以其所有
    之門號0000000000號行動電話為販毒聯絡工具，連續為下列
    犯行：
（一）於民國94年10月4 日下午16時24分，由甲○○先以電話號
      碼為00-0000000號之室內電話與乙○○之門號0000000000
      號行動電話聯絡，約定以新台幣（下同）6,000 元之價格
      向乙○○購買海洛因1 錢（乙○○並答應甲○○得先支付
      5,000 元，積欠1,000 元），並約定於1 小時後在屏東縣
      竹田鄉六巷村的大廟拿取，惟因不明原因乙○○未依約定
      到場交易而未遂。
（二）於94年10月10日下午17時02分，由甲○○先以電話號碼為
      0000000000號之行動電話與乙○○之門號0000000000號行
      動電話聯絡，約定以2,000 元之價格向乙○○購買海洛因
      1 包，並約定在屏東縣竹田鄉六巷村的大廟拿取，惟因甲○○嫌棄乙○○攜帶到場欲販賣之海洛因純度不夠而未為
      交易而未遂。
二、乙○○亦明知毒品海洛因業經公告列為毒品危害防制條例第
    2 條第2 項第1 款之第一級毒品，不得無償轉讓他人，因與
    丁○○為朋友關係，而基於轉讓海洛因之犯意，於94年7 月
    初之某日，在屏東縣竹田鄉西勢國小將僅供施用一次數量之
    毒品海洛因無償轉讓予丁○○供其施用。
三、嗣經警於94年10月26日16時10分，持本院94年度聲搜字第11
    58號搜索票在屏東縣竹田鄉○○路66之7 號大門右側獨棟鐵
    皮屋搜索查獲，並扣得乙○○所有供買賣毒品聯絡用之上開
    QANTECH 牌行動電話 (門號0000000000)1支。
四、案經內政部警政署保安警察第三總隊第二大隊報請臺灣屏東
    地方法院檢察署檢察官偵查起訴。
    理  由
甲、有罪部分
壹、程序部分
一、關於證人甲○○於警詢中之證述：
  1.被告以外之人於檢察事務官、司法警察官或司法警察調查中
    所為之陳述，與審判中不符時，其先前之陳述具有較可信之
    特別情況，且為證明犯罪事實存否所必要者，得為證據，即
    其先前陳述必須是司法警察（官）本於此項身分之職務上權
    限，依法偵查犯罪而開始調查，被告以外之人於此所為之陳
    述，始足當之。又被告以外之人於審判中「到場」，然其前
    因檢察事務官、司法警察（官）本於職務權限調查犯罪案件
    所為陳述，苟與其後在審判中之所陳不符，原則上，固應認
    其不具證據能力；惟倘其先前之陳述具有較可信之特別情況
    ，且為證明犯罪事實存否所必要者，即具備「可信性」及「
    必要性」兩項傳聞法則例外之要件者，則始例外賦予其先前
    陳述證據適格之地位，認得以之作為本案審判之證據。所指
    「與審判中不符」，包括其陳述自身前後之不符，及與審判
    中其他證據相齟齬，導致關於「主要事實」應為相異認定者
    而言。是此之「不符」，自係指實質不符之陳述而言，是與
    主要事實無關之僅一字一句之不符，固不論矣，即使為一部
    不符，然倘該不符者係屬可分，亦應認為僅此一部之不符，
    有本條之適用，而非可藉此擴及其先前陳述之全部範圍。所
    指「較可信之特別情況」，則係指與審判中之陳述互為比較
    之結果，其先前之陳述存在「可信之特別情況」者而言，故
    其僅係「相對之特別可信」，而尚未至「絕對之特別可信」
    之程度。
  2.證人甲○○於警詢中關於「向被告聯絡購買毒品」之陳述，
    核與其於本院審判中證陳：我是叫被告幫我買毒品，交易當
    日被告沒有在場等語不符，亦有各該筆錄可參（詳94年度偵
    字第5271號卷一第101 至第105 頁、本院卷第95至第97頁）
    。惟本院審酌上開證人在警詢中之證述係案發後2 個月所為
    ，當時所親自見聞，且相較於本院審理時（95年11月2 日）
    已間隔有1 年餘，故警詢時之記憶較審理時清晰；又本院審
    理之際，被告與證人乃搭乘同台囚車提解到庭，被告自應有
    機會向證人為勾串之外力干擾或介入，致使證人甲○○為陳
    述之情形，而有不自由之情況；故渠於警詢之證述客觀外部
    狀況，當有可信性特別情況，應可確定。又渠之證述涉及被
    告是否販賣第一級毒品海洛因之事實時，乃證明被告是否犯
    罪，是渠證詞對被告犯罪事實之存否具有必要性，亦可確定
    。從而，本院認為證人甲○○之警詢筆錄具有上述之「可信
    性」及「必要性」要件，應認為上開證人於警詢中所為之證
    述，與審判中不符時，其先前之陳述具有較可信之特別情況
    ，且為證明犯罪事實存否所必要者，得為證據。
二、關於證人丁○○於警詢中之證述：
    證人丁○○經本院合法傳喚、拘提多次均未到庭，有送達回
    證各紙在卷可稽，自屬所在不明，無從傳喚到庭之情況；而
    其於94年12月19日在警察局製作筆錄時，並無證據證明係於
    強暴、脅迫或利誘等不正方式下所作成，且其係於警察局於
    94年10月26日查獲被告後，旋於94年12月19日就其親身經歷
    而為陳述，其所為陳述當最為清晰且貼近真實，且為證明被
    告犯罪事實存否所必要。其於警詢中所為陳述就其何時接受
    被告無償轉讓毒品之過程均已為完整陳述，並經警詢筆錄記
    載甚明，自應以其於警詢時所為陳述與事實較為相近，而可
    信為真實，應具有較為可信之特別情況存在，依刑事訴訟法
    第159 條之3 第3 款規定，得為證據。
三、證人甲○○、丁○○於偵訊中之證述：
    按被告以外之人於偵查中向檢察官所為陳述，除顯有不可信
    之情況者外，得為證據，刑事訴訟法第159 條之1 第2 項定
    有明文。偵查中對被告以外之人所為之偵查筆錄，或被告以
    外之人向檢察官所提之書面陳述，性質上均屬傳聞證據。惟
    現階段刑事訴訟法規定檢察官代表國家偵查犯罪、實施公訴
    ，依法其有訊問被告、證人及鑑定人之權，證人、鑑定人且
    須具結，而實務運作時，檢察官偵查中向被告以外之人所取
    得之陳述，原則上均能遵守法律規定，不致違法取供，其可
    信度極高，自得為證據。本件證人甲○○、丁○○於檢察官
    偵查中具結所為之證述（包括94年12月19日偵訊筆錄、95年
    3 月23日偵訊筆錄），性質上雖屬傳聞證據，惟係偵查中向
    檢察官所為之證述，並經具結，且無顯有不可信之情況，自
    具有證據能力。
四、按被告以外之人於審判外之言詞或書面陳述，除法律有規定
    者外，不得作為證據；又被告以外之人於審判外之陳述，雖
    不符前4 條之規定，而經當事人於審判程序同意作為證據，
    法院審酌該言詞陳述或書面陳述作成時之情況，認為適當者
    ，亦得為證據。當事人、代理人或辯護人於法院調查證據時
    ，知有第159 條第1 項不得為證據之情形，而未於言詞辯論
    終結前聲明異議者，視為有前項之同意，刑事訴訟法第159
    條第1 項、第159 條之5 分別定有明文。本件監聽譯文、搜
    索扣押筆錄、偵查報告為前開刑事訴訟法第159 條第1 項之
    傳聞證據，惟被告暨其指定辯護人於本院準備程序中明確表
    示對於上開證據均無意見（見本院卷第25頁95年8 月14日準
    備程序筆錄），且於本院言詞辯論終結前並未就其證據能力
    聲明異議，依前開刑事訴訟法第159 條之5 第2 項之規定，
    上開陳述亦有證據能力。
五、按刑事訴訟法第159 條之4 規定，除前三條之情形外，下列
    文書亦得為證據：「一除顯有不可信之情況外，公務員職務
    上製作之紀錄文書、證明文書。二除顯有不可信之情況外，
    從事業務之人於業務上或通常業務過程所須製作之紀錄文書
    、證明文書。三除前二款之情形外，其他於可信之特別情況
    下所製作之文書。」此係因公務員職務上製作之紀錄文書或
    證明文書，係公務員依職權所為，與其責任、信譽攸關，若
    有錯誤、虛偽，公務員可能因此擔負刑事及行政責任，且該
    等文書經常處於可能受公開檢查之狀態，其正確性及真實之
    保障極高；另從事業務之人在業務上或通常業務過程製作之
    上開文書，因係於通常業務上不間斷而規律之記載，一般均
    有會計等人員校對，記錄時亦無預見日後將作為證據之偽造
    動機，其虛偽之可能性較小，且如讓製作者以口頭方式在法
    庭上再重述過去之事實或數據，實際上有其困難，二者具有
    一定程度之不可代替性，是除非有顯不可信之情況外，上開
    公務文書或業務文書應均具有證據能力；又與上開公務文書
    或業務文書同具有可信性之官方公報、統計表、體育紀錄、
    學術論文及家譜等文書，除非均有顯不可信之情況外，基於
    同一理由，亦應具有證據能力。本件各門號雙向通聯資料查
    詢、各門號使用者姓名資料，均係電信公司經營業務關於通
    聯紀錄之紀錄文書，均係從事業務之人於業務上或通常業務
    過程所須製作之文書，經查亦無顯不可信之情況，上開文書
    應具有證據能力。
貳、實體部分
一、訊據被告乙○○對於上開轉讓第一級毒品海洛因予證人丁○○之犯罪事實坦承不諱（見本院卷第204 頁背面95年7 月12
    日審理筆錄）；然矢口否認有何販毒之行為，辯稱並未販賣
    第一級毒品海洛因與證人甲○○云云。經查：
（一）被告於94年8 月間起即使用門號0000000000號行動電話作
      為對外聯絡工具一情，業據被告於警詢及本院準備程序中
      供承屬實（見警卷第7 頁94年10月27日警詢筆錄、本院卷
      第24頁背面95年8 月14日準備程序筆錄）；門號00000000
      00則係登記證人甲○○名下使用，另00-0000000號室內電
      話亦係登記證人甲○○之母潘萬金名下，由其全家人使用
      一節，亦據證人甲○○於警詢中證述屬實（見94年度偵字
      第5271號卷一第103 頁94年12月19日警詢筆錄），並有臺
      灣大哥大股份有限公司基本資料查詢1 紙附卷可證（見94
      年度偵字第5271號卷一第108 頁、第109 頁）。是本件扣
      案之QANTECH 牌行動電話 (門號0000000000) 乃被告所使
      用，門號0000000000及室內電話00-0000000亦確係證人甲○○所使用。又卷附94年10月4日 下午16時24分、94年10
      月4 日下午17時28分、94年10月10日下午16時46分、94年
      10月10日下午17時2 分之通聯譯文確係其兩人之通話紀錄
      ，亦不為其二人否認，堪信為真。
（二）證人甲○○於94年10月4 日下午16時24分，先以電話號碼
      為00-0000000號之室內電話與被告之門號0000000000號行
      動電話聯絡，約定以6,000 元之價格向被告購買海洛因1
      錢，被告並於電話中答應甲○○得先支付5,000 元，積欠
      1,000 元，並約定於1 小時後在屏東縣竹田鄉六巷村的大
      廟拿取，後於同日17時28分，證人甲○○在屏東縣竹田鄉
      六巷村的大廟前因不耐久候，又以門號為000000000 號之
      行動電話與被告之門號0000000000號行動電話聯絡，詢其
      何時到來，惟因不明原因被告未依約定到場交易一情，業
      經證人甲○○於警偵訊中證述明確（見94年度偵字第5271
      號卷一第103 至第104 頁94年12月19日警詢筆錄、94年度
      偵字第5271號卷二第396 頁95年3 月23日偵訊筆錄），並
      有與上開情節相符之如附表所示之通聯譯文附卷可證（見
      94年度偵字第5271號卷一第106 至第107 頁），足證上開
      犯罪事實洵可認定；而關於譯文中所指之「6 仟」，證人
      甲○○雖於第二次偵訊中陳稱係指12萬元（見94年度偵字
      第5271號卷二第396 頁95年3 月23日偵訊筆錄），然其先
      前於警詢中及第一次偵訊中均證稱該語代表6,000 元之意
      （見94年度偵字第5271號卷一第103 至第104 頁94年12月
      19日警詢筆錄、同卷第142 頁94年12月19日偵訊筆錄），
      且其於本院審理中亦清楚結證稱：6 仟是指新台幣6,000
      元的意思要買（見本院卷第97頁95年11月2 日審理筆錄）
      ，並衡以該次交易第一級毒品海洛因乃1 錢之數量，顯見
      本次證人甲○○與被告聯絡之海洛因交易金額應係6,000
      元，而非12萬元。
（三）證人甲○○於94年10月10日下午16時46分，先以電話號碼
      為0000000000號之行動電話與被告之門號0000000000號行
      動電話聯絡，本先約定交易第二級毒品甲基安非他命，然
      不知何原因，又於同日17時02分再以行動電話與被告聯絡
      ，改約定以2,000 元之價格向乙○○購買海洛因1 包，並
      約定在屏東縣竹田鄉六巷村的大廟拿取，惟因證人甲○○
      嫌棄被告攜帶到場欲販賣之海洛因純度不夠而未為交易一
      情，業經證人甲○○於警偵訊中證述明確（見94年度偵字
      第5271號卷一第103 至第104 頁94年12月19日警詢筆錄、
      94年度偵字第5271號卷二第396 頁95年3 月23日偵訊筆錄
      ），並有與上開情節相符之如附表所示之通聯譯文附卷可
      證（見94年度偵字第5271號卷一第106 至第107 頁）；且
      被告於偵訊中亦供承譯文中所稱「鹹的」係指海洛因（見
      94年度偵字第5271號卷二第406 頁95年4 月13日偵訊筆錄
      ）。足證上開犯罪事實洵可認定。
（四）證人甲○○雖於本院審理中翻異前詞稱：當時在電話中是
      請被告幫他找人買毒品，被告說他沒有，所以留被告朋友
      的電話給其，並非被告自己賣毒品給其云云（見本院卷第
      95頁背面至第97頁95年11月2 日審理筆錄）；惟觀諸如附
      表所示之譯文，證人甲○○之對話對象均僅被告一人，被
      告非但未提及叫證人找尋他人購買毒品，亦未留下任何其
      他聯絡電話給證人甲○○令其聯絡，是證人甲○○審理中
      所言應屬事後迴護被告之詞，不足為採。
（五）邇來政府為杜絕毒品氾濫，毒害人民甚深，再三宣導教民
      眾遠離毒品、媒體之報導既深且廣，對於毒品之禁絕，應
      為民眾所熟悉。又政府對於查緝施用、轉讓及販賣毒品無
      不嚴格執行，且販賣毒品罪更係重罪，設若無利可圖，衡
      情一般持有毒品者，當不致輕易將持有毒品交付他人。況
      乎毒品海洛因價格不貲、物稀價昂，且販賣毒品係違法行
      為，非可公然為之，亦無公定之價格，不論任何包裝，均
      可任意分裝增減分量，每次買賣價量，亦可能隨時依雙方
      間之關係深淺、資力、需求量及對行情之認知、來源是否
      充裕、查緝是否嚴緊，購買者被查獲時供述購買對象之可
      能性風險之評估等，因而異其標準，並隨時機動調整，非
      可一概而論，是販賣之利得除經坦承犯行或價量俱臻明確
      外，委難查得實情，販賣之人從價差或量差中牟利方式雖
      異，其意圖營利之非法販賣行為則一。本件被告所著手販
      賣之毒品，如無利可圖，豈有甘冒重責之理？足見本件被
      告因不明原因取得毒品後再輾轉販賣第一級毒品之舉，主
      觀上應有牟利意圖，亦堪認定。綜上所述，被告上開販賣
      第一級毒品海洛因未遂之犯行，應堪認定。
（六）上開轉讓第一級毒品與證人丁○○之犯行，業經被告所自
      承（見本院卷第204 頁背面95年7 月12日審理筆錄），核
      與證人丁○○於警偵訊中所證相符（見94年度偵字第5271
      號卷一第122 至第126 頁94年12月19日警詢筆錄、94年度
      偵字第5271號卷一第139 至第140 頁94年12月19日偵訊筆
      錄），事證明確，被告轉讓毒品犯行堪以認定。
二、論罪科刑：
（一）按刑法上犯罪類型為「販賣」者之既、未遂，以買賣之標
      的物已否交付為區分標準；如僅就買賣之內容意思表示一
      致，而尚未交付標的物時，應論以販賣未遂，最高法院89
      年度臺上字第2789號判例可資參照。又「海洛因（Heroin
      ）」為毒品危害防制條例第2 條第2 項第1 款所稱之第一
      級毒品。核被告乙○○上開如犯罪事實一、所為，係犯毒
      品危害防制條例第4 條第1 項、第6 項之販賣第一級毒品
      海洛因未遂罪。公訴人認被告涉犯毒品危害防制條例第4
      條第1 項之販賣第一級毒品既遂罪，則有未洽。
（二）按行為後法律有變更者，適用行為時之法律。但行為後之
      法律有利於行為人者，適用最有利於行為人之法律，刑法
      第2 條第1 項定有明文。次按刑法第2 條第1 項之規定，
      係規範行為後「法律變更」所生新舊法比較適用之準據法
      ，故被告行為後刑法條文之修正，對於被告並無有利或不
      利之情形者，即無適用修正後刑法第2 條第1 項之規定比
      較新舊法適用之問題（最高法院95年度第21次刑事庭會議
      決議參照）。未遂犯之處罰乃將修正前刑法第26條前段移
      置第25條第2 項，使第26條成為不能未遂處罰之專條，至
      於針對一般未遂犯之處罰，無論修正前、後均規定「未遂
      犯之處罰，以有特別規定者為限」、「並得按既遂犯之刑
      減輕之」，由是可見本次修正對於一般未遂犯之法律效果
      並未變動，僅係單純文字及條號之更動，不涉及刑罰之輕
      重、構成要件之變更，或其他有利不利行為人之情形者，
      依上開見解，根本非屬法律有變更者，故不生比較新舊法
      之問題，毋庸依刑法第2 條第1 項之規定比較新舊法，合
      先敘明（最高法院95年度台上字第7241號著有判決可供參
      照）。查被告行為後，刑法於94年2 月2 日以華總一義字
      第09400014901 號令修正公布，並自95年7 月1 日起施行
      ，茲將其新舊法比較臚列如下：
    1.法定刑罰金部分：按修正前刑法第33條第5 款規定：「罰
      金：一元以上。」修正後改為：「罰金：新臺幣一千元以
      上，以百元計算之。」比較新舊法，關於毒品危害防制條
      例第4 條第1 項法定刑罰金部分，以適用修正前之規定較
      有利於被告。
    2.無期徒刑之減輕部分：按修正前刑法第65條第2 項規定：
      「無期徒刑減輕者，為七年以上有期徒刑。」修正後改為
      ：「無期徒刑減輕者，為二十年以下十五年以上有期徒刑
      。」比較新舊法，關於無期徒刑之減輕部分，亦以適用修
      正前之規定較有利於被告。
    3.連續犯部分：修正後刑法第56條已刪除連續犯之規定，而
      本案被告先後2 次販賣第一級毒品未遂犯行，均時間緊接
      ，所犯構成要件相同，均顯係基於概括之犯意為之，依修
      正前刑法第56條均屬連續犯，以一罪論，但得加重其刑至
      二分之一；惟如依新法規定，因連續犯業已刪除，即應按
      數罪之規定併罰，數罪併罰之結果，顯較諸以一罪論而加
      重其刑至二分之一之結果不利於被告；比較新舊法結果，
      以修正前刑法較有利於行為人。
    4.定應執行刑部分：再按數罪併罰，有二裁判以上者，依刑
      法第51條規定，定其應執行刑，刑法第53條定有明文。又
      本件被告於裁判確定前犯數罪，係在95年7 月1 日之前犯
      之，而刑法第51條業於94年1 月7 日修正，於94年2 月2
      日公布，並於95年7 月1 日施行，修正前刑法第51條規定
      ：「數罪併罰，分別宣告其罪之刑，依左列各款定其應執
      行者：」，其中第5 款規定：「宣告多數有期徒刑者，於
      各刑中之最長期以上，各刑合併之刑期以下，定其刑期。
      但不得逾二十年。」，修正後刑法第51條第5 款規定：「
      宣告多數有期徒刑者，於各刑中之最長期以上，各刑合併
      之刑期以下，定其刑期。但不得逾三十年。」，二者比較
      結果，修正後刑法並非較有利於被告，是依刑法第2 條第
      1 項前段之規定，仍應依修正前刑法之規定，定其應執行
      之刑。
    5.參酌最高法院95年5 月23日刑事庭第8 次會議決議，比較
      新舊法時應就罪刑有關之共犯、未遂犯、想像競合犯、牽
      連犯、連續犯、結合犯，以及累犯加重、自首減輕暨其他
      法定加減原因（如身分加減）與加減比例等一切情形，本
      於統一性及整體性原則，綜其全部罪刑之結果而為比較。
      本件綜合比較結果，因被告依修正前刑法為連續犯，且定
      其刑度對被告較為有利，是應一體適用修正前刑法即行為
      時刑法。
（三）核被告所為，係犯毒品危害防制條例第4 條第6 項、第1
      項之販賣第一級毒品未遂罪、同法第8 條第1 項轉讓第一
      級毒品罪。被告販賣第一級毒品海洛因，轉讓第一級毒品
      海洛因前，分別持有第一級毒品海洛因之低度行為，應為
      其後販賣或轉讓之高度行為所吸收，均不另論罪。被告多
      次販賣第一級毒品海洛因之行為，時間緊接，且犯罪基本
      構成要件相同，顯係基於概括犯意而之，應依修正前刑法
      之連續犯規定論以一罪，並加重其刑。被告所犯上開2 罪
      間，犯意各別、行為互殊，觸犯構成要件相異之罪名，應
      分論併罰。被告著手於販賣第一級毒品海洛因之實行，惟
      尚未交付毒品予證人甲○○，犯罪尚屬未遂，故應依刑法
      第25條第2 項之規定，減輕其刑。又本件被告所為販賣第
      一級毒品未遂罪之犯行，因同時有加重（連續犯）及減輕
      （未遂）之事由，應依刑法第71條第1 項之規定，予以先
      加後減。
（四）又如犯罪事實欄一、（一）部分即94年10月4 日被告販賣
      毒品與證人甲○○之犯行，雖未據公訴人起訴，然本院認
      有連續犯之裁判上一罪關係，為起訴效力所及，基於審判
      不可分原則，應併予審理。
（五）爰審酌被告現年近50歲，係有社會見識之人，明知海洛因
      毒品，如供他人施用害人不淺，其仍欲藉販賣毒品圖利，
      所為罪質及惡性非輕，且犯後猶否認犯罪，顯見其未曾悔
      過；然所欲行販賣之毒品數量非鉅等一切情狀，量處如主
      文所示之刑，並依修正前刑法定應執行之刑，以示懲戒。
（六）扣案之行動電話號碼為0000000000號之行動電話1 支，係
      被告所有且係供販賣第一級毒品海洛因聯絡之用，應依毒
      品危害防制條例第19條第1 項之規定沒收。另扣案之玻璃
      球吸食器、殘渣袋、吸管、皮包、木盒子、橡皮條、酒精
      燈、水煙斗各1 個，並無證據證明係供被告本件販賣第一
      級毒品、轉讓第一級毒品犯罪所用之物；另扣案之現金54
      ,500 元 （起訴書誤載為44,500元），被告於警詢中乃陳
      稱其中53,000元是他人要被告支付給水泥工的錢，另外1,
      500 元是被告自己所有之金錢（見警卷第7 頁94年10月27
      日警詢筆錄），此外亦無證據證明乃被告因犯罪所得之財
      物，況且，被告所為二次毒品交易均屬未遂，自無所得可
      言，爰均不為沒收或以其財產抵償之諭知，附此敘明。
三、不另為無罪之諭知：
（一）公訴意旨另以：
    1.被告乙○○意在牟利，基於概括犯意，於94年10月22日、
      10月24日、10月25日，在屏東縣竹田鄉西勢國小門口，以
      0000000000電話聯絡，售予丙○○第1 級毒品海洛因，共
      4 次，每次1,000 元。
    2.被告乙○○續於94年9 月29日，在竹田鄉西勢村某大廟埕
      ，同法售予甲○○1,000 元之第1 級毒品海洛因。
    3.被告乙○○另以無償轉讓毒品之犯意，於94年8 月初，在
      前開西勢國小，免費提供丁○○價值2,000 元之海洛因。
      而認被告尚涉有販賣第一級毒品與轉讓第一級毒品罪嫌云
      云。
（二）按犯罪事實應依證據認定之，無證據不得認定犯罪事實；
      又不能證明被告犯罪者，應諭知無罪之判決，刑事訴訟法
      第154 條第2 項、第301 條第1 項分別定有規定。次按認
      定不利於被告之事實，須依積極證據，苟積極證據不足為
      不利於被告事實之認定時，即應為有利於被告之認定，更
      不必有何有利之證據。此之所謂證據，須確屬能為被告有
      罪之證明，而無瑕疵可指者，始足當之；再者，犯罪事實
      之認定，應憑證據，所謂證據，須適於為被告犯罪事實之
      證明者，始得採為斷罪資料，如未能發現相當證據，或證
      據不足以證明，自不能以推測或擬制之方法以為裁判基礎
      ；又所謂認定犯罪事實所憑之證據，雖不以直接證據為限
      ，間接證據亦包括在內，然而無論直接或間接證據，其為
      訴訟上之證明，須於通常一般人均不致有所懷疑，而得確
      信其為真實之程度，始得據之為有罪之認定，倘其證明尚
      未達到此一程度，而有合理懷疑存在時，即應為無罪之判
      決（最高法院29年度上字第3105號、30年度上字第0816號
      、40年度台上字第86號、53年度台上字第2750號、76年度
      台上字第4986號判例參照）。另事實審法院對於證據之取
      捨，依法雖有自由判斷之權，然積極證據不足證明犯罪事
      實時，被告之抗辯或反證縱屬虛偽，仍不能以此資為積極
      證據應予採信之理由；至認定犯罪事實應依證據，為刑事
      訴訟法所明定，故被告否認犯罪事實所持之辯解，縱屬不
      能成立，仍非有積極證據足以證明其犯罪行為，不能遽為
      有罪之認定（最高法院30年度上字第0482、1831號判例參
      照）。末按刑事訴訟法第161 條已於91年2 月8 日修正公
      布，其第1項規定：檢察官就被告犯罪事實，應負舉證責
      任，並指出證明之方法。因此，檢察官對於起訴之犯罪事
      實，應負提出證據及說服之實質舉證責任。倘其所提出之
      證據，不足為被告有罪之積極證明，或其指出證明之方法
      ，無從說服法院以形成被告有罪之心證，基於無罪推定之
      原則，自應為被告無罪判決之諭知（最高法院92年度臺上
      字第0128號判例參照）。
（三）又按施用毒品者，其所稱向某人購買之供述，須補強證據
      以擔保其供述之真實性。良以施用毒品者其供述之憑信性
      本不及於一般人，況施用毒品者其供出來源，因而破獲者
      ，法律復規定得減輕其刑，其有為偵查機關誘導、或為邀
      輕典而為不實之陳述之可能，其供述之真實性自有合理之
      懷疑。是本院一貫之見解，認施用毒品者關於其向某人購
      買毒品之供述，必須補強證據佐證，以擔保其供述之真實
      性，否則僅以施用毒品者單方之指述，即得論以刑罰甚鉅
      之販賣毒品罪，將嚴重違反刑事訴訟無罪推定及嚴格證明
      之基本原則。而茲所謂補強證據，指其他有關證明施用毒
      品者之關於毒品交易之供述真實性之相關證據而言，必須
      與施用毒品者關於毒品交易之供述，具有相當程度之關連
      性，而足使一般人對施用毒品者關於毒品交易之供述，並
      無合理之懷疑存在，而得確信其為真實，始足當之（最高
      法院92年度臺上字第2033號判決參照）。從而，因施用毒
      品者關於其向某人購買毒品之供述常有瑕疵，且證明力較
      為薄弱，倘有其他證據可補正其供述上之瑕疵，或與該供
      述相印證，即足補強該供述之證明力，當可使法院得以獲
      得認定被告有罪之較強力心證。
（四）公訴意旨認被告另涉犯上開毒品危害防制條例第4 條第1
      項之販賣第一級毒品與同法第8 條第1 項轉讓第一級毒品
      之罪嫌，無非係以：證人丙○○於警詢中之證述、證人甲○○於警偵訊中之證述、證人丁○○於警偵訊中之證述，
      以及通訊監察譯文在卷可按，為其論罪之依據。惟查：
    1.證人丙○○於警詢中針對94年10月22日其與被告之通聯譯
      文解釋稱：是我要向被告買1,000 安非他命，其中內容提
      到「硬的」是指安非他命，「一張」是指新台幣1,000 元
      （見94年度偵字第5271號卷一第33至第34頁94年12月11日
      警詢筆錄），而觀諸通聯譯文，亦無顯示其他論及交易第
      一級毒品海洛因之事實（見同卷第36頁），證人丙○○亦
      從無證述被告於94年10月22日與其有交易第一級毒品海洛
      因之行為。
    2.觀諸證人丙○○於94年10月24日與被告之通聯譯文中，雖
      有提及似暗指第一級毒品海洛因之代號「軟的」，然而對
      於交易之金額、確切交易之時間均無談及（見同卷第36頁
      ）；除此之外，卷內無任何證據與此次被告販毒行為相關
      者。
    3.關於94年10月25日證人丙○○與被告交易第一級毒品海洛
      因之行為，遍查全卷，不僅證人丙○○從未論及，亦無當
      日二人之通訊監察譯文附卷佐憑。
    4.證人甲○○雖於警偵訊中證述被告於94年9 月29日有販賣
      第一級毒品海洛因予其（見同卷第103 頁94年12月19日警
      詢筆錄、第142 頁94年12月19日偵訊筆錄、94年度偵字第
      52 71 號卷二第396 頁95年3 月23日偵訊筆錄）；然除此
      之外，卷內無任何包括通聯譯文在內之證據作為此次販毒
      之積極補強證據。
    5.證人丁○○雖於偵訊中結證稱：有向被告拿過二次海洛因
      ，第二次是於94年8 月初（見94年度偵字第5271號卷一第
      13 9頁94年12月19日偵訊筆錄）；然除此之外，卷內無任
      何包括通聯譯文在內之證據作為此次轉讓毒品之積極補強
      證據。
（五）綜上所述，上開證人均為施用毒品者，其片面所述被告販
      賣或轉讓第一級毒品海洛因均無其他與關於毒品交易之供
      述，具有相當程度之關連性，而足使一般人對施用毒品者
      關於毒品交易之供述，並無合理之懷疑存在之補強證據等
      以佐證其真實性，自難憑其等有瑕疵之證述，作為被告有
      罪之證據，又其他證據亦無從證明被告有上開犯行，基於
      無罪推定之原則，被告此部分犯罪尚屬不能證明。惟因公
      訴人認此部分與前開論罪部分，屬連續犯裁判上一罪之關
      係，且為本院所認是，爰不另為無罪之諭知，併此敘明。
乙、無罪部分
一、公訴意旨略以：被告乙○○意在牟利，基於概括犯意，自94
    年9 月底起，迄94年10月25日止，在屏東縣竹田鄉西勢國小
    門口，以0000000000電話聯絡，售予丙○○第2 級毒品甲基
    安非他命前後4 次，每次向丙○○收取1,000 元至2,000 元
    不等，從中獲利。另以無償轉讓毒品之概括犯意，於94年8
    月初，在前開西勢國小，免費提供丁○○價值1,000 元之甲
    基安非他命。因認被告涉有毒品危害防制條例第4 條第2 項
    販賣第二級毒品罪、第8 條第2 項轉讓第二級毒品罪嫌云云
    。
二、按犯罪事實應依證據認定之，無證據不得認定犯罪事實，不
    能證明被告犯罪者，應諭知無罪之判決，刑事訴訟法第154
    條第2 項、第301 條第1 項分別定有明文。又刑事訴訟制度
    受「倘有懷疑，則從被告之利益為解釋」、「被告應被推定
    為無罪」原則所支配，故得為訴訟上證明者，無論為直接或
    間接證據，須客觀上於吾人一般社會生活經驗均不致有所懷
    疑，而達於確信之程度者，且除認定被告犯罪之外，無從本
    於同一事證為其他有利於被告之合理推斷，始可以之為不利
    之認定，倘其證明尚未達於確信之程度，而有合理可疑存在
    時，即難據為被告有罪之認定。
三、公訴意旨認被告另涉犯上開毒品危害防制條例第4 條第2 項
    之販賣第二級毒品與同法第8 條第2 項轉讓第二級毒品之罪
    嫌，無非係以：證人丙○○於警詢中之證述、證人丁○○於
    警偵訊中之證述，以及通訊監察譯文在卷可按，為其論罪之
    依據。訊據被告乙○○堅詞否認有何上開犯行，辯稱並未販
    賣毒品與轉讓第二級毒品等語。經查：
（一）證人丙○○於94年10月21日23時45分、94年12月2 日18時
      54分以行動電話0000000000號與被告乙○○門號為000000
      0000號電話聯絡，並約定各買2,000 元與1,000 元之甲基
      安非他命一情，雖有與之大致相符之通聯譯文在卷（見94
      年度偵字第5271號卷二第358 頁），然證人丙○○於偵訊
      中則結證稱：被告我不認識，警詢中所言乃我亂講的，指
      認也是亂指認的（見94年度偵字第5271號卷一第73至第74
      頁94年12月13日偵訊筆錄）；本院審理中亦結證稱：警詢
      中因身體難過，藥癮發作所以警察叫我照著他們的意思說
      （見本院卷第93頁背面至94頁95年11月2 日審理筆錄）；
      則關於證人丙○○於警詢中證述被告有販賣第二級毒品甲
      基安非他命之證詞已有瑕疵，實難作為論罪之憑據。
（二）關於被告於94年8 月初無償轉讓證人丁○○第二級毒品甲
      基安非他命一情，雖據證人丁○○於偵訊中結證稱：第二
      次向被告拿海洛因時，跟他拿安非他命一點點（見94年度
      偵字第5271號卷一第139 頁94年12月19日偵訊筆錄）；然
      除此之外，卷內無任何包括通聯譯文在內之證據作為此次
      轉讓毒品之積極補強證據。
四、綜上所述，就檢察官起訴上開之犯罪事實，依檢察官所指之
    證據，尚難認被告有公訴人所指該部分之行為，此外，復查
    無其他積極證據足認被告有何公訴人所指之犯行，既不能證
    明被告犯罪，揆諸首揭法律條文及判例說明，就販賣第二級
    毒品罪、轉讓第二級毒品罪，自應為無罪之諭知。
據上論斷，應依刑事訴訟法第299 條第1 項前段、第301 條第1
項，毒品危害防制條例第4 條第6 項、第1 項、第8 條第1 項、
第19條第1 項，刑法第11條、第2 條第1 項前段、第56條（修正
前）、第26條前段（修正前）、第51條第5 款（修正前）（修正
前），判決如主文。
本案經檢察官潘國威到庭執行職務。
中　　華　　民　　國　　96　　年　　8 　　月　　15　　日
                  刑事第一庭    審判長法  官  潘正屏
                                      法  官  黃聖涵
                                      法  官  羅培毓
以上正本證明與原本無異。
如不服本判決應於收受本判決送達後十日內向本院提出上訴書狀，
其未敘述上訴理由者，並得於提起上訴後十日內向本院補提理由
書狀（均須按他造當事人之人數附繕本）「切勿逕送上級法院」
中　　華　　民　　國　　96　　年　　 8　　月　　15 　　日
                                      書記官  張儷薾
本件論罪科刑法條：
毒品危害防制條例第4條
製造、運輸、販賣第一級毒品者，處死刑或無期徒刑；處無期徒
刑者，得併科新臺幣 1 千萬元以下罰金。
製造、運輸、販賣第二級毒品者，處無期徒刑或 7 年以上有期徒
刑，得併科新臺幣 7 百萬元以下罰金。
製造、運輸、販賣第三級毒品者，處 5 年以上有期徒刑，得併科
新臺幣 5 百萬元以下罰金。
製造、運輸、販賣第四級毒品者，處 3 年以上 10 年以下有期徒
刑，得併科新臺幣 3 百萬元以下罰金。
製造、運輸、販賣專供製造或施用毒品之器具者，處 1 年以上 7
年以下有期徒刑，得併科新臺幣 1 百萬元以下罰金。
前五項之未遂犯罰之。
毒品危害防制條例第8條
轉讓第一級毒品者，處 1 年以上 7 年以下有期徒刑，得併科新
臺幣 1 百萬元以下罰金。
轉讓第二級毒品者，處 6 月以上 5 年以下有期徒刑，得併科新
臺幣 70 萬元以下罰金。
轉讓第三級毒品者，處 3 年以下有期徒刑，得併科新臺幣 30 萬
元以下罰金。
轉讓第四級毒品者，處 1 年以下有期徒刑，得併科新臺幣 10 萬
元以下罰金。
前四項之未遂犯罰之。
轉讓毒品達一定數量者，加重其刑至二分之一，其標準由行政院
定之。
附表：
┌────┬───────────┬─────────────────────┐
│ 時  間 │      電話號碼　      │             談話內容譯文                 │
├────┼───────────┼─────────────────────┤
│94/10/04│00-0000000→0000000000│吳：喂，我「泉仔」，剛才要跟你調「１錢」對│
│16時24分│　　甲○○→乙○○    │　　不對？６仟是不是？                    │
│        │                      │陳：是。                                  │
│        │                      │吳：給我商量一下，我現在只有５仟而已，兩天│
│        │                      │　　後我補足給你，現在不夠錢。            │
│        │                      │陳：好啦！不要緊，都７仟，好的８仟。      │
│        │                      │吳：我知道，我是說再給我差個１仟好嗎？兩天│
│        │                      │　　後下次一起給你好嗎？                  │
│        │                      │陳：好啦，我現在不在家，你要過一小時再過來│
│        │                      │　　。                                    │
│        │                      │吳：一小時後？                            │
│        │                      │陳：我現在「南星」放鴿子。                │
│        │                      │吳：一小時後在「大廟」？                  │
│        │                      │陳：「西勢」國小好嗎？                    │
│        │                      │吳：「西勢」國小嗎？                      │
│        │                      │陳：要不在「大廟」好了！                  │
│        │                      │吳：好。                                  │
├────┼───────────┼─────────────────────┤
│94/10/04│0000000000→0000000000│吳：喂！我到了。                          │
│17時28分│    甲○○→乙○○    │陳：我剛要回去而已，你要在那邊等一下！    │
│        │                      │吳：多久？十多分嗎？                      │
│        │                      │陳：差不多半個小時。                      │
│        │                      │吳：還那麼久！                            │
│        │                      │陳：你到旁邊逛一逛好嗎？                  │
│        │                      │吳：？                                    │
├────┼───────────┼─────────────────────┤
│94/10/10│0000000000→0000000000│吳：喂！「逗陣」嗎？我「泉仔」，那個「半台│
│16時46分│    甲○○→乙○○    │　　」多少？                              │
│        │                      │陳：「半台」差不多快３萬！                │
│        │                      │吳：好嗎？                              │
│        │                      │陳：好，你過來。                          │
├────┼───────────┼─────────────────────┤
│94/10/10│0000000000→0000000000│吳：喂！「逗陣」，我們就過去，你不要再出去│
│17時02分│    甲○○→乙○○    │　　了，等一下弄一包「鹹的」給我。        │
│        │                      │陳：好啦，從西勢那邊來。                  │
│        │                      │吳：我跟我朋友講３萬１，我賺２仟，講２萬９│
│        │                      │　　就好了。                              │
│        │                      │陳：好啦。                                │
└────┴───────────┴─────────────────────┘
